【裁判字號】    95,簡上,158
【裁判日期】    951110
【裁判案由】    詐欺
【裁判全文】
臺灣高雄地方法院刑事判決             95年度簡上字第158號
上  訴  人  臺灣高雄地方法院檢察署檢察官
被      告  丙○○
上列上訴人因被告詐欺案件，不服本院高雄簡易庭中華民國94年
12月28日94年度簡字第7648號第一審刑事簡易判決（聲請簡易判
決處刑案號：94年度偵字第24444 號），提起上訴，本院改依通
常程序為第一審判決如下：
    主  文
原判決撤銷。
丙○○無罪。
    理  由
一、本件聲請簡易判決處刑意旨略以：被告丙○○預見將金融機
    構存摺交付他人使用，可能將被犯罪集團作為詐財或其他犯
    罪之洗錢之工具，猶基於幫助他人恐嚇及洗錢不確定犯意，
    於民國90年8 月31日，向萬泰商業銀行北高雄分行申請開設
    000000000000號帳戶使用，嗣於94年6 、7 月間，將該銀行
    存摺、金融卡交由1 位署名「嘉義泛亞站」之不詳姓名女子
    ，該女子或其所屬之詐騙集團成員即於94年9 月9 日14時30
    分許，以電話向乙○○之父甲○○佯稱：其子遭綁架，須馬
    上匯款新臺幣（下同）20萬元等語，甲○○聞言心生畏懼，
    即持其萬泰銀行鳳山博愛分行11萬元之定期存款單與銀行辦
    理解約，並轉換成現金後，於當日15時26分，將款項匯入上
    開帳戶內，及後甲○○發現並非實情，始由其子乙○○報警
    處理，因認被告涉有刑法第339 條第1 項詐欺罪之幫助犯嫌
    等情。
二、按犯罪事實應依證據認定之，無證據不得認定犯罪事實；不
    能證明被告犯罪者，應諭知無罪之判決，刑事訴訟法第154
    條第2 項、第301 第1 項分別定有明文。又認定犯罪事實所
    憑之證據，雖不以直接證據為限，間接證據亦包括在內，然
    而無論直接或間接證據，其為訴訟上之證明，須達於通常一
    般之人均不致有所懷疑，而得確信其為真實之程度者，始得
    據為有罪之認定，最高法院76年臺上字第4986號判例意旨可
    資參照。又檢察官對於起訴之犯罪事實，應負提出證據及說
    服之實質舉證責任，倘其所提出之證據，不足為被告有罪之
    積極證明，或其指出證明之方法，無從說服法院以形成被告
    有罪之心證，基於無罪推定之原則，自應為被告無罪判決之
    諭知，最高法院92年臺上字第128 號判例亦已明揭其旨。
三、按被告以外之人於審判外之陳述，雖不符刑事訴訟法第159
    條之1 至第159 條之4 規定，而經當事人於審判程序同意作
    為證據，法院審酌該言詞陳述或書面陳述作成時之情況，認
    為適當者，亦得為證據，同法第159 條之5 第1 項業已明揭
    其旨。本件證人乙○○、王泓寓、丁○○於警詢之陳述以及
    萬泰商業銀行帳戶存款業務往來申請書、對帳單、存款憑證
    、彰化縣警察局員林分局95年8 月18日員警分偵字第095002
    0523號函及所附丁○○筆記本之抽印頁、彰化縣警察局員林
    分局證人通知書、彰化縣警察局員林分局95年3 月21日員警
    分偵字第0950006731號刑事案件報告書、電話門號查詢資料
    ，均經檢察官及被告同意作為證據，本院審酌其作成之情況
    ，未見有何不適當之情形，是得為證據，合先敘明。
四、訊據被告固不否認有在萬泰商業銀行北高雄分行開設帳戶使
    用，且於94年6 、7 月間將帳戶之存摺、金融卡寄交「嘉義
    泛亞站」某不詳女子之事實，然堅決否認有何幫助詐欺犯行
    ，辯稱：伊從報上看到辦理貸款之廣告，因當時急需用錢，
    且信用不良無法向銀行借貸，便以電話與對方聯絡表明貸款
    之需求，雙方約定貸款金額200 萬元如核撥下來，對方可抽
    取一成即20萬元之費用，對方為防範伊可能會將全部款項領
    走導致對方收取不到費用，要求伊先將存摺及金融卡寄交「
    嘉義泛亞站」，等貸款核撥後再一起將款項領出，其間對方
    陸續打電話聯絡要求伊先支付各種費用，俾使貸款能順利審
    核通過，總計已匯款66,268元至某不詳帳戶，後來對方電話
    便停用沒有下文，伊並不知對方將帳戶移作其他犯罪用途，
    後來警方通知伊說以貸款名義詐騙伊之集團業已查獲，要伊
    去製作筆錄，伊也是受害人等語。
五、經查：前揭甲○○接獲電話佯稱乙○○遭綁架須馬上匯款，
    甲○○即將11萬元款項匯入被告帳戶等經過情形，固然業經
    證人乙○○於警詢中證述明確，復有萬泰商業銀行帳戶存款
    業務往來申請書、對帳單、存款憑條附卷可稽。然而，王泓
    寓、丁○○等多人涉嫌共組詐騙集團，刊登廣告佯稱銀行職
    員可辦理貸款，吸引民眾查詢申請，再以需先繳納各種賦稅
    費用等名目，陸續詐騙諸多被害人匯款至指定帳戶，嗣經彰
    化縣警察局刑警大隊及員林分局於94年8 月18日在臺中縣、
    市各據點搜索查獲，經清查丁○○之筆記本，查出被告為其
    中1 名被害人，而通知被告前去說明，被告遭詐騙部分並已
    報告臺灣臺中地方法院檢察署偵辦等情節，有彰化縣警察局
    員林分局95年8 月18日員警分偵字第0950020523號函及所附
    丁○○筆記本之抽印頁、彰化縣警察局員林分局證人通知書
    、彰化縣警察局員林分局95年3 月21日員警分偵字第095000
    6731號刑事案件報告書附卷可參。而證人丁○○、王泓寓於
    該案件之警詢中，亦對於以此類手法詐騙民眾之事實供承不
    諱，王泓寓並證稱，是從94年4 月開始行騙，4 月至7 月份
    是籌備階段，8 月份進入狀況，8 月1 日至17日即詐得3,86
    1,918 元等語，核與被告所述於94年6 、7 月間看報洽詢之
    時間相合。另觀諸丁○○筆記本之抽印頁，載有「蔡惠玲」
    、「0000000000」、「00-0000000家」「63.10.18」、「Ｚ0
    00000000」「安泰北高雄分行」等字樣以及數筆款項之紀錄
    ，所載字樣其中「Ｚ000000000」、「安泰北高雄分行」即為
    被告之身分證統一編號及開戶銀行，而0000000000門號於事
    發當時之登記用戶即為被告，00-0000000門號之登記用戶則
    為楊得欽（被告自稱為前夫之父），此有電話門號查詢資料
    在卷可按，另「蔡惠玲」、「63.10.18」則與被告之姓名、
    出生日期極為近似，衡情可能是電話口頭聯繫時有所誤記，
    堪認該筆記本抽印頁所載即為被告之個人資料無訛。綜觀上
    情，被告所辯因申辦貸款而提供帳戶存摺、金融卡之情節，
    應非無稽，尚難僅因甲○○匯款至被告帳戶，即遽認被告有
    幫助詐欺之犯意。至於依卷附對帳單，甲○○之款項匯入被
    告帳戶後，當日即以自動櫃員機提款方式提領一空，被告卻
    堅稱自己並未告知對方密碼，則犯罪集團是如何得悉密碼提
    領款項，固有疑問，然而，被告與對方犯罪集團既有多次電
    話聯繫洽談之過程，則是否於無意間透露或被套問出密碼，
    衡情亦有各種可能，尚難以此遽為不利被告之認定。
六、綜上所述，本件各項積極證據尚不足以認定被告之犯行，其
    間尚有合理之懷疑存在。此外復查無其他積極證據足認被告
    有何幫助詐欺犯行，被告既未經證明犯罪，揆諸首揭說明，
    自應為無罪之諭知。原審判決認被告所為，係犯刑法第339
    條第1 項詐欺罪之幫助犯，而量處拘役50日，並諭知易科罰
    金之折算標準，尚有未洽，檢察官以原審量刑過輕為由提起
    上訴，雖無理由，然原審判決既有不當，本院自應撤銷改判
    如上。
七、末按法院得為簡易判決處刑者，以所科之刑係宣告緩刑、得
    易科罰金之有期徒刑及拘役或罰金為限；於檢察官聲請以簡
    易判決處刑之案件，經法院認應為無罪判決之諭知者，應適
    用通常程序審判之，刑事訴訟法第449 條第3 項、第451 條
    之1 第4 項但書第3 款、第452 條分別規定甚明。又地方法
    院簡易庭對被告為簡易判決處刑後，經提起上訴，而地方法
    院合議庭認應為無罪判決之諭知者，依同法第455 條之1 第
    3項準用第369條第2 項之規定意旨，應由該地方法院合議庭
    撤銷簡易庭之判決，改依第一審通常程序審判。其所為判決
    ，應屬於「第一審判決」，檢察官仍得依通常上訴程序上訴
    於管轄第二審之高等法院。（參照最高法院91年度臺非字第
    21號判例意旨）本件既經本院認應為無罪之諭知，已不符合
    得為簡易判決處刑之情形，除撤銷原審判決外，並應逕行改
    依第一審通常程序判決之，檢察官如不服本判決，仍得於法
    定上訴期間內，向管轄之第二審法院提起上訴，併此敘明。
據上論斷，應依刑事訴訟法第455 條之1 第1 項、第3 項、第45
2 條、第369 條第2 項、第301 條第1 項，判決如主文。
本案經檢察官陳思睿到庭執行職務。
中    華    民    國    95    年    11    月    10    日
                  鳳山刑事第二庭  審判長法  官 黃建榮
                                        法  官 李嘉益
                                        法  官 譚德周
以上正本證明與原本無異。
如不服本判決，應於收受送達後10日內向本院提出上訴書狀。
中    華    民    國    95    年    11    月    10    日
                                        書記官 廖美玲


司法院資訊處製作；財團法人民間司法改革基金會備份。
